臺灣基隆地方法院刑事判決　　　　　　　99年度訴字第1012號
公　訴　人　臺灣基隆地方法院檢察署檢察官
被　　　告　李守鎰
　　　　　　高文足
　　　　　　李瑞堂
　　　　　　余貞慧
　　　　　　林秀汝
　　　　　　陳燕樺
　　　　　　闕韻軒
　　　　　　闕韻哲
　　　　　　蕭月裡
　　　　　　吳孟哲
　　　　　　李麗鳳
　　　　　　李麗娟
　　　　　　李建慶
　　　　　　李新興
　　　　　　李林罔市
　　　　　　李正龍
　　　　　　陳怡安
共　　　同
選任辯護人　楊思勤律師
上列被告因妨害投票案件，經檢察官提起公訴（99年度選偵字第
28、29、32號），因被告所犯為死刑、無期徒刑、最輕本刑為3
年以上有期徒刑之罪，或高等法院管轄第一審案件以外之罪，且
於準備程序進行中，被告先就被訴事實為有罪之陳述，經本院合
議庭裁定進行簡式審判程序，判決如下：
    主  文
李守鎰、高文足、李瑞堂、余貞慧、林秀汝、陳燕樺、闕韻軒、
闕韻哲、蕭月裡、吳孟哲、李麗鳳、李麗娟、李建慶、李新興、
李林罔市、李正龍、陳怡安意圖使特定候選人當選，以虛偽遷徙
戶籍取得投票權而為投票，各處有期徒刑月，如易科罰金，均
以新台幣壹仟元折算壹日，均緩刑貳年，均褫奪公權壹年。
    事  實
一、李守鎰、高文足、李瑞堂、余貞慧、林秀汝、陳燕樺、闕韻
    軒、闕韻哲（起訴書誤載為闕雅哲）、蕭月裡、吳孟哲、李
    麗鳳、李麗娟、李建慶、李新興、李林罔市、李正龍、陳怡
    安明知自己並無居住在基隆市七堵區瑪南里之事實，竟意圖
    使支持之特定候選人當選，於如附表所示之時間，將戶籍虛
    偽遷徙至如附表所示之基隆市七堵區瑪南里戶籍內，並由基
    隆市選舉委員會據以將李守鎰、高文足、李瑞堂、余貞慧、
    林秀汝、陳燕樺、闕韻軒、闕韻哲、蕭月裡、吳孟哲、李麗
    鳳、李麗娟、李建慶、李新興、李林罔市、李正龍、陳怡安
    編入基隆市七堵區瑪南里第19屆里長選舉之選舉人名冊，經
    公告確定而取得投票權，嗣李守鎰、高文足、李瑞堂、余貞
    慧、林秀汝、陳燕樺、闕韻軒、闕韻哲、蕭月裡、吳孟哲、
    李麗鳳、李麗娟、李建慶、李新興、李林罔市、李正龍、陳
    怡安均於民國99年6 月12日基隆市七堵區瑪南里第19屆里長
    選舉投票日投票。
二、案經基隆市警察局第三分局報請及臺灣基隆地方法院檢察署
    檢察官自動檢舉偵查起訴。
    理  由
壹、程序事項
    被告李守鎰、高文足、李瑞堂、余貞慧、林秀汝、陳燕樺、
    闕韻軒、闕韻哲、蕭月裡、吳孟哲、李麗鳳、李麗娟、李建
    慶、李新興、李林罔市、李正龍、陳怡安所犯者非為死刑、
    無期徒刑、最輕本刑為3 年以上有期徒刑之罪或高等法院管
    轄第一審案件，其等於準備程序進行中，先就被訴事實為有
    罪之陳述，經告知其簡式審判程序之旨，並聽取公訴人、被
    告及辯護人之意見後，本院合議庭依刑事訴訟法第273 條之
    1 第1 項之規定，裁定由受命法官獨任以簡式審判程序進行
    本案之審理。
貳、實體事項
一、事實認定部分
    上開事實，業據被告李守鎰、高文足、李瑞堂、余貞慧、林
    秀汝、陳燕樺、闕韻軒、闕韻哲、蕭月裡、吳孟哲、李麗鳳
    、李麗娟、李建慶、李新興、李林罔市、李正龍、陳怡安於
    本院審理時坦認無訛，復有住址變更戶籍登記申請書、戶籍
    資料、基隆市七堵區瑪南里第19屆里長選舉人名冊附卷可稽
    ，足認被告李守鎰、高文足、李瑞堂、余貞慧、林秀汝、陳
    燕樺、闕韻軒、闕韻哲、蕭月裡、吳孟哲、李麗鳳、李麗娟
    、李建慶、李新興、李林罔市、李正龍、陳怡安之自白與事
    實相符，事證明確，被告之犯行均堪認定。
二、法律適用部分
（一）核被告李守鎰、高文足、李瑞堂、余貞慧、林秀汝、陳燕
      樺、闕韻軒、闕韻哲、蕭月裡、吳孟哲、李麗鳳、李麗娟
      、李建慶、李新興、李林罔市、李正龍、陳怡安所為，均
      係犯刑法第146 條第2 項之意圖使特定候選人當選，以虛
      偽遷徙戶籍取得投票權而為投票罪。
（二）爰審酌被告李守鎰、高文足、李瑞堂、余貞慧、林秀汝、
      陳燕樺、闕韻軒、闕韻哲、蕭月裡、吳孟哲、李麗鳳、李
      麗娟、李建慶、李新興、李林罔市、李正龍、陳怡安明知
      自己未實際居住於瑪南里，竟為達支持特定候選人之目的
      ，將戶籍遷入未實際居住之地址以取得投票權，復於投票
      日前往投票，影響純正選舉之風氣，並對其他候選人造成
      不公平之競爭，所為顯屬不當，又其等雖於警詢、檢察事
      務官詢問及偵查中否認犯行，然其等於本院審理時均已坦
      認犯行，犯後態度尚屬良好，另除被告李守鎰曾於73年間
      因偽造文書案件，經法院判處有期徒刑3 月，緩刑3 年確
      定，且被告吳孟哲前於92年間，因違反職役案件，經國防
      部北部軍事法院判處有期徒刑6 月，緩刑2 年，復於98年
      間，因詐欺案件，經臺灣新竹地方法院判處拘役55日確定
      外，被告高文足、李瑞堂、余貞慧、林秀汝、陳燕樺、闕
      韻軒、闕韻哲、蕭月裡、李麗鳳、李麗娟、李建慶、李新
      興、李林罔市、李正龍、陳怡安前均無犯罪紀錄等一切情
      狀，分別量處如主文所示之刑，並均諭知易科罰金之折算
      標準。
（三）被告李守鎰除於73年間，因偽造文書案件，經法院判處有
      期徒刑3 月，緩刑3 年確定，且被告吳孟哲於92年間，因
      違反職役案件，經國防部北部軍事法院以92年度信審字第
      159 號判決判處有期徒刑6 月，緩刑2 年，復於98年間，
      因詐欺案件，經臺灣新竹地方法院以98年度簡上字第137
      號判決判處拘役55日確定外，別無其他犯罪紀錄，另被告
      高文足、李瑞堂、余貞慧、林秀汝、陳燕樺、闕韻軒、闕
      韻哲、蕭月裡、李麗鳳、李麗娟、李建慶、李新興、李林
      罔市、李正龍、陳怡安前均無犯罪紀錄，足見被告李守鎰
      、高文足、李瑞堂、余貞慧、林秀汝、陳燕樺、闕韻軒、
      闕韻哲、蕭月裡、吳孟哲、李麗鳳、李麗娟、李建慶、李
      新興、李林罔市、李正龍、陳怡安均未曾因故意犯罪受有
      期徒刑以上刑之宣告，此有臺灣高等法院被告前案紀錄表
      供參，其等因一時失慮致罹典章，經此科刑教訓，當知所
      警惕，無再犯之虞，且其等於本院審理時，均坦承犯行，
      足見尚有悔悟之心，是認所宣告之刑，以暫不執行為適當
      ，爰均併予宣告緩刑2 年，以啟自新。
（四）按刑法第37條第2 項規定：「宣告1 年以上有期徒刑，依
      犯罪之性質認為有褫奪公權之必要者，宣告1 年以上10年
      以下褫奪公權。」該項固規定經宣告有期徒刑1 年以上有
      期徒刑者，於必要時，始得宣告褫奪公權，惟犯公職人員
      選舉罷免法第5 章之罪或刑法分則第6 章之妨害投票罪，
      宣告有期徒刑以上之刑者，並宣告褫奪公權，公職人員選
      舉罷免法第113 條第3 項定有明文，因公職人員選舉罷免
      法第113 條第3 項係針對犯該法第5 章或刑法妨害投票罪
      章，並經宣告有期徒刑以上之刑者，強制規定於主刑之外
      ，亦應宣告褫奪公權，故公職人員選舉罷免法第113 條第
      3 項關於宣告褫奪公權之要件，應為刑法第37條第2 項之
      特別規定，但關於褫奪公權之期間，自仍應適用刑法總則
      之規定。本件被告李守鎰、高文足、李瑞堂、余貞慧、林
      秀汝、陳燕樺、闕韻軒、闕韻哲、蕭月裡、吳孟哲、李麗
      鳳、李麗娟、李建慶、李新興、李林罔市、李正龍、陳怡
      安係犯刑法第146 條第2 項之罪，屬刑法第6 章之罪，且
      均經宣告有期徒刑以上之刑，是應依公職人員選舉罷免法
      第113 條第3 項及刑法第37條第2 項之規定，分別併予宣
      告褫奪公權1 年。再者，緩刑之效力不及於從刑與保安處
      分之宣告，刑法第74第5 項定有明文，而刑法第37條第5
      項但書亦規定宣告褫奪公權同時宣告緩刑者，其褫奪公權
      之期間自裁判確定時起算之規定，因此，依法宣告之褫奪
      公權並不受緩刑效力所及，附此敘明。
據上論斷，應依刑事訴訟法第273 條之1 第1 項、第299 條第1
項前段，公職人員選舉罷免法第113 條第3 項，刑法第146 條第
2 項、第1 項、第41條第1 項前段、第74條第1 項第1 款、第37
條第2 項，判決如主文。
本案經檢察官周懷廉到庭執行職務。
中    華    民    國   100    年    3     月    3     日
                  刑事第三庭法    官  邰婉玲
以上正本證明與原本無異。
如不服本判決應於收受送達後10日內向本院提出上訴書狀，並應
敘述具體理由；其未敘述上訴理由者，應於上訴期間屆滿後20日
內向本院補提理由書（均須按他造當事人之人數附繕本）「切勿
逕送上級法院」。
中    華    民    國   100    年    3     月    3     日
                            書 記 官  蘇鈺婷
附錄論罪法條：
中華民國刑法第146 條第1 項、第2 項
以詐術或其他非法之方法，使投票發生不正確之結果或變造投票
之結果者，處 5 年以下有期徒刑。
意圖使特定候選人當選，以虛偽遷徙戶籍取得投票權而為投票者
，亦同。
【附表】
┌──┬────┬───────────┬──────┬──────────┐
│編號│  姓名  │      原戶籍地址      │遷徙戶籍時間│   遷入戶籍所在址   │
├──┼────┼───────────┼──────┼──────────┤
│ 1  │李守鎰  │基隆市七堵區自強里大華│99年2 月2 日│基隆市七堵區瑪南里大│
│    │        │一路125 巷46號2 樓    │            │華二路28號          │
├──┼────┼───────────┼──────┼──────────┤
│ 2  │高文足  │基隆市七堵區自強里大華│99年2 月2 日│基隆市七堵區瑪南里大│
│    │        │一路125 巷46號2 樓    │            │華二路28號          │
├──┼────┼───────────┼──────┼──────────┤
│ 3  │李瑞堂  │基隆市七堵區百福里福五│99年1 月8 日│基隆市○○區○○里○○
○    ○        ○街85巷27號8樓         │            │華二路24之1 號      │
├──┼────┼───────────┼──────┼──────────┤
│ 4  │余貞慧  │基隆市七堵區百福里福五│99年1 月8 日│基隆市○○區○○里○○
○    ○        ○街85巷27號8樓         │            │華二路24之1 號      │
├──┼────┼───────────┼──────┼──────────┤
│ 5  │林秀汝  │新北市萬里區港西97號2 │99年2 月11日│基隆市七堵區瑪南里大│
│    │        │樓                    │            │華二路126 號        │
├──┼────┼───────────┼──────┼──────────┤
│ 6  │陳燕樺  │基隆市七堵區堵北里福二│99年1 月12日│基隆市○○區○○里○○
○    ○        ○街197 巷18之4號       │            │華二路70號          │
├──┼────┼───────────┼──────┼──────────┤
│ 7  │闕韻軒  │基隆市七堵區堵北里福二│99年1 月12日│基隆市○○區○○里○○
○    ○        ○街197 巷18之4號       │            │華二路70號          │
├──┼────┼───────────┼──────┼──────────┤
│ 8  │闕韻哲  │基隆市七堵區堵北里福二│99年1 月12日│基隆市○○區○○里○○
○    ○        ○街197 巷18之4號       │            │華二路70號          │
├──┼────┼───────────┼──────┼──────────┤
│ 9  │蕭月裡  │基隆市安樂區○○○街36│98年12月29日│基隆市七堵區瑪南里大│
│    │        │巷39之3 號            │            │華二路1 之2 號      │
├──┼────┼───────────┼──────┼──────────┤
│ 10 │吳孟哲  │基隆市安樂區○○○街36│98年12月29日│基隆市七堵區瑪南里大│
│    │        │巷39之3 號            │            │華二路1 之2 號      │
├──┼────┼───────────┼──────┼──────────┤
│ 11 │李麗鳳  │基隆市七堵區富民里永富│98年12月21日│基隆市○○區○○里○○
○    ○        ○路76號2 樓            │            │華二路26號          │
├──┼────┼───────────┼──────┼──────────┤
│ 12 │李麗娟  │基隆市七堵區富民里崇義│98年12月21日│基隆市○○區○○里○○
○    ○        ○街69號2 樓            │            │華二路26號          │
├──┼────┼───────────┼──────┼──────────┤
│ 13 │李建慶  │基隆市七堵區正明里南光│98年12月21日│基隆市○○區○○里○○
○    ○        ○街15號                │            │華二路26號          │
├──┼────┼───────────┼──────┼──────────┤
│ 14 │李新興  │基隆市七堵區泰安里泰安│98年12月17日│基隆市○○區○○里○○
○    ○        ○路4 巷37號            │            │華二路62號          │
├──┼────┼───────────┼──────┼──────────┤
│ 15 │李林罔市│基隆市七堵區泰安里泰安│98年12月17日│基隆市○○區○○里○○
○    ○        ○路4 巷37號            │            │華二路62號          │
├──┼────┼───────────┼──────┼──────────┤
│ 16 │李正龍  │基隆市七堵區泰安里泰安│98年12月17日│基隆市○○區○○里○○
○    ○        ○路4 巷37號            │            │華二路62號          │
├──┼────┼───────────┼──────┼──────────┤
│ 17 │陳怡安  │基隆市七堵區泰安里泰安│98年12月17日│基隆市○○區○○里○○
○    ○        ○路4 巷37號            │            │華二路62號          │
└──┴────┴───────────┴──────┴──────────┘